臺灣彰化地方法院民事判決　九十二年度訴字第八六五號
　　原　　　告　　乙○○
　　訴訟代理人　　李淵源律師
　　複　代理人　　丁○○
　　被　　　告　　丙○○
　　　　　　　　　辛○○
?
　　　　　　　　　壬○○
　　兼
　　訴訟代理人　　庚○○
　　被　　　告　　戊○○
　　訴訟代理人　　己○○
　　被　　　告　　甲○
　　　　　　　　　子○○
　 　　　　　　　 癸○○
 　　　　　　　　 丑○○
右當事人間請求分割共有物事件，經本院於民國九十三年三月十二日言詞辯論終結，
判決如左：
    主      文
兩造所共有坐落彰化縣花壇鄉○○○○段一○九地號、地目養、面積壹壹陸肆點伍零
平方公尺土地，其分割方法如附圖一所示編號Ａ與Ｄ部分、面積各壹肆捌點零柒平方
公尺與壹壹玖點伍平方公尺，分歸被告甲○取得；編號Ｂ部分、面積壹捌零點捌肆
平方公尺，分歸被告庚○○、丙○○、辛○○、壬○○取得，並按應有部分各四分之
一之比例維持共有；編號Ｃ部分、面積壹捌玖點零玖平方公尺，分歸被告戊○○取得
；編號Ｅ部分、面積捌肆點陸肆平方公尺，分歸被告丑○○取得；編號Ｆ部分、面積
壹零點伍平方公尺，分歸被告子○○取得；編號Ｇ部分、面積壹零點陸平方
公尺，分歸被告癸○○取得；編號Ｈ部分、面積壹零零點伍柒平方公尺，分歸原告取
得；編號Ｉ部分、面積捌壹點零伍平方公尺，分歸兩造取得，並按原應有部分比例維
持共有。
兩造應互為補償如附表二所示之金額。
訴訟費用由兩造按附表一所示比例分擔。
    事      實
甲、原告部分：
一、聲明：
    如主文所示。
二、陳述：
  (一)坐落彰化縣花壇鄉○○○○段一○九地號、地目養、面積一一六四．五○平方公
    尺土地（下稱系爭土地）為兩造所共有，兩造之應有部分各如附表一所示。而系
    爭土地並無因物之使用目的不能分割或訂有不分割期限，又因無法協議分割，爰
    依民法第八百二十三條第一項、第八百二十四條第二項之規定，請求准予裁判分
    割。
  (二)主張依附圖一方法分割，並就應有部分面積差額以每坪新臺幣（下同）五萬元即
    附表二所示金額互為補償。
三、證據：提出土地登記謄本二件、地籍圖謄本一件為證。
乙、被告部分：
　　均未於言詞辯論期日到場，據其等於準備程序期日所為聲明及陳述：
一、聲明：
    同意分割。
二、陳述：
    同意依附圖一方法分割，並就應有部分面積差額以每坪五萬元互為補償。
丙、本院依職權勘驗現場，並會同彰化縣彰化地政事務所人員為現場測量，作成複丈
    成果圖如附圖二。
    理      由
一、本件被告均受合法通知，未於言詞辯論期日到場，核無民事訴訟法第三百八十六
    條各款所列情形，爰依原告聲請，由其一造辯論而為判決。
二、原告起訴主張：坐落彰化縣花壇鄉○○○○段一○九地號、地目養、面積一一六
    四．五○平方公尺土地為兩造所共有，兩造之應有部分各如附表一所示。而系爭
    土地並無因物之使用目的不能分割或訂有不分割期限，又因無法協議分割，爰依
    民法第八百二十三條第一項、第八百二十四條第二項之規定，請求准予裁判分割
    等語，並提出土地登記謄本、地籍圖謄本為證，經核相符，且為被告所不爭執，
    是以原告依民法第八百二十三條第一項、第八百二十四條第二項之規定，請求分
    割系爭土地，即屬有據，應予准許。
三、按共有人因共有物分割之方法不能協議決定，而提起分割共有物之訴，應由法院
    斟酌共有物之性質、共有人之意願、全體共有人之利益、經濟效用等因素，秉持
    公平原則，而為適當之分配。經查：(一)系爭土地如附圖二所示編號Ａ部分二層加
    強磚造建物、編號Ｄ部分一層磚造及鐵架造建物為被告甲○所有，編號Ｂ部分二
    層加強磚造建物為被告庚○○、辛○○、丙○○、壬○○所共有，編號Ｃ部分二
    層加強磚造建物為被告戊○○所有，編號Ｅ部分三層加強磚造及鐵架造建物為被
    告丑○○所有，編號Ｆ部分空地為被告子○○所使用，編號Ｇ部分為空地，編號
    Ｈ部分現作為道路使用等情，經本院勘驗現場明確，並會同彰化縣彰化地政事務
    所人員為現場測量，作成複丈成果圖如附圖二與勘驗筆錄附卷可稽。(二)系爭土地
    之地目為養、使用分區為鄉村區、使用地類別為乙類建築用地，此有土地登記謄
    本在卷可稽，是系爭土地之分割方法，應考量各共有人日後建築與對外通行之需
    要。依本院現場勘驗與地政人員現場測量之結果，系爭土地西南側與南側分別面
    臨彰員路一段、彰員路一段三○○巷之現有道路，得以對外通行，再參酌現有建
    物之位置，以及系爭土地南北向長約三十公尺、東西向寬約十五公尺，是系爭土
    地分割線應與彰員路一段採垂直走向。又系爭土地如附圖二所示編號Ｈ部分現為
    彰員路一段之一部分，為不影響現有道路之通行，分割後仍應維持共有，並作為
    道路使用。(三)兩造均同意依附圖一方法分割。因此，本院審酌系爭土地使用現狀
    、共有人之意願、對外通行需求、全體共有人之利益等一切情狀，認為以附圖一
    所示方法分割，應屬適當。
四、又依前揭方法分割結果，兩造分割取得面積與應有部分比例面積相較，互有增減
    ，其中，被告庚○○、丙○○、辛○○、壬○○合計增加○．二六平方公尺，被
    告戊○○增加八．五二平方公尺，被告甲○增加四．○八平方公尺，被告丑○○
    減少五．六五平方公尺，被告子○○減少四．九平方公尺，被告癸○○減少一．
    三一平方公尺，原告減少一平方公尺，依民法第八百二十四條第三項之規定，原
    告、被告丑○○、子○○、癸○○不能按其應有部分分配之部分，被告庚○○、
    丙○○、辛○○、壬○○、戊○○、甲○應以金錢補償之，而兩造均陳明同意以
    每坪五萬元作為補償標準，依上開標準計算，兩造應互為補償金額各如附表二所
    示。
五、按分割共有物之分割方法，係屬法院依職權所定，兩造所提出之分割方法，係供
    法院於決定分割方法之參考，是本件原告之請求雖有理由，但如由被告負擔全部
    訴訟費用則顯失公平，爰依民事訴訟法第八十條之一規定，命勝訴之原告負擔一
    部分訴訟費用。
據上論結，本件原告之訴為有理由，依民事訴訟法第三百八十五條第一項前段、第七
十八條、第八十條之一、第八十五條第一項但書，判決如主文。
中　　　華　　　民　　　國　　九十三　　年　　　三　　　月　　二十六　　日
                                    臺灣彰化地方法院民事第二庭
~B審判長法官　何志通
~B　　　法官　廖國祐
~B　　　法官　鄭舜元
右為正本係照原本作成。
如對本判決上訴須於判決送達後廿日內向本院提出上訴狀。
中　　　華　　　民　　　國　　九十三　　年　　　三　　　月　　 三十　　 日
~B法院書記官　卓俊杰
~F0
~T32
附表一：
┌──┬───────┬────────────────┐
│編號│共有人姓名    │應有部分（訴訟費用負擔比例）    │
├──┼───────┼────────────────┤
│ １ │庚○○        │二四分之一                      │
├──┼───────┼────────────────┤
│ ２ │丙○○        │二四分之一　                    │
├──┼───────┼────────────────┤
│ ３ │辛○○        │二四分之一　                    │
├──┼───────┼────────────────┤
│ ４ │壬○○        │二四分之一                      │
├──┼───────┼────────────────┤
│ ５ │戊○○        │二八八分之四八                  │
├──┼───────┼────────────────┤
│ ６ │甲○          │二八八分之七○                  │
├──┼───────┼────────────────┤
│ ７ │子○○        │二四分之三　                    │
├──┼───────┼────────────────┤
│ ８ │癸○○        │二八八分之三五　                │
├──┼───────┼────────────────┤
│ ９ │乙○○        │二八八分之二七                  │
├──┼───────┼────────────────┤
│ １０ │丑○○        │一二分之一                      │
└──┴───────┴────────────────┘
